【裁判字號】    98,交聲,508
【裁判日期】    980331
【裁判案由】    交管條例聲異
【裁判全文】
臺灣板橋地方法院交通事件裁定         98年度交聲字第508號
原處分機關  交通部公路總局臺北區監理所蘆洲監理站
異  議  人
即受處分人  甲○○
上列受處分人因違反道路交通管理處罰條例案件，對於交通部公
路總局臺北區監理所蘆洲監理站於民國98年2 月26日以北監蘆字
裁46-CG0000000號所為之裁決處分（原舉發案號：臺北縣政府警
察局97年8 月28日北縣警交字第CG0000000 號）裁決處分聲明異
議，本院裁定如下：
    主  文
原處分撤銷。
甲○○汽車駕駛人，行經有燈光號誌管制之交岔路口闖紅燈，處
罰鍰新臺幣肆仟伍佰元，並記違規點數點。
    理  由
一、原處分意旨略以：本件異議人即受處分人甲○○於民國97年
    8 月22日11時28分許，騎乘車牌號碼LQ7-630 號重型機車，
    行經臺北縣新莊市○○路與新泰路口、設有燈光管制之交岔
    路口時，違規闖紅燈，經路口監視器拍照後逕行舉發，原處
    分機關乃於98年2 月26日以北監蘆字裁46-CG0000000號違反
    道路交通管理事件裁決書，依道路交通管理處罰條例第53條
    第1 項，對異議人裁處罰鍰新臺幣（下同）4,500 元等語。
二、異議意旨略以：伊並未收到本案舉發違反道路交通管理事件
    通知單，也不知道該通知單已寄存於郵局，故無法做繳款的
    動作；伊願意繳納闖紅燈部分的罰鍰，但逾期未繳部分實係
    因未收到通知所致，請重新裁決罰鍰金額云云。
三、汽車（含機器腳踏車）駕駛人，行經有燈光號誌管制之交岔
    路口闖紅燈者，處1,800 元以上5,400 元以下罰鍰；汽車駕
    駛人有第53條情形者，記違規點數3 點，道路交通管理處罰
    條例第53條第1 項、第63條第1 項第3 款定有明文。
四、查異議人於97年8 月22日11時28分許，騎乘車牌號碼LQ7-63
    0 號重型機車，行經臺北縣新莊市○○路與新泰路口、設有
    燈光管制之交岔路口時違規闖紅燈乙節，有設於該路口之監
    視器照片2 張在卷可查，且為異議人所不爭執，堪認其確有
    於前揭時、地闖紅燈之違規行為。至異議人雖辯稱：伊並未
    收到本案舉發違反道路交通管理事件通知單，也不知道該通
    知單已寄存於郵局，故無法做繳款的動作云云，惟按道路交
    通管理事件統一裁罰基準及處理細則第5 條規定，處理違反
    道路交通管理事件，有關文書送達之程序，依行政程序法之
    規定而送達，於應受送達人之住居所、事務所或營業所為之
    ；於應送達處所不獲會晤應受送達人時，得將文書付與有辨
    別事理能力之同居人、受僱人或應送達處所之接收郵件人員
    ；送達，不能依前開規定為之者，得將文書寄存送達地之地
    方自治或警察機關，並作送達通知書兩份，1 份黏貼於應受
    送達人住居所、事務所、營業所或其就業處所門首，另1 份
    交由鄰居轉交或置於該送達處所信箱或其他適當位置，以為
    送達；前項情形，由郵政機關為送達者，得將文書寄存於送
    達地之郵政機關，行政程序法第72條第1 項、第73條第1 項
    及第74條第1 項、第2 項分別定有明文。再按民事訴訟法第
    138 條第2 項規定，寄存送達，自寄存之日起，經10日發生
    效力，此係因應受送達人未必能即時領取訴訟文書而知悉其
    內容，故特設此規定以保障其權益。行政程序法雖未如前述
    民事訴訟法增設第138 條第2 項規定，但基於保障應受送達
    人權益之同一理由，解釋上應認為有上開規定之類推適用。
    本案臺北縣政府警察局所填製上開舉發違反道路交通管理事
    件通知單後，即按異議人戶籍地（即臺北縣三重市○○路○
    段41巷2 弄9 號）由郵務人員送達，郵務員因投遞兩次均無
    法送達異議人，乃於97年9 月2 日製作郵務送達通知書2 份
    ，1 份黏貼於應受送達地鐵門上，另1 份置於該受送達處所
    適當位置，並將該文書寄存於三重中山路郵局等情，有中華
    郵政股份有限公司98年3 月30日函、送達證書及異議人戶籍
    資料（異議人確實設籍該址，且本案聲明異議狀亦記載其住
    在該址，另本案裁決書亦係向同址送達，而為異議人親收，
    足見異議人住所確為該址）等在卷可查，足證上開舉發違反
    道路交通管理事件通知單確已合法寄存送達予異議人收受，
    應生合法送達之效力，縱使異議人確未親自領取該通知書，
    仍無礙其合法送達。
五、綜上所述，異議人確有於97年8 月22日11時28分許，騎乘車
    牌號碼LQ7-630 號重型機車，行經臺北縣新莊市○○路與新
    泰路口闖紅燈之違規行為事證明確，本案雖為逕行舉發案件
    ，但異議人對其為該機車之所有人暨本件被舉發違規行為之
    駕駛人等情既不爭執，且非已受吊扣或吊銷駕執照之人，復
    未曾表示本件受舉發之違規行為應另歸責於他人，依同條例
    第63條第1 項第3 款規定，應對其予記違規點數3 點，原處
    分機關漏未對異議人予以記違規點數之處分，顯有不當。從
    而，本件聲明異議雖無理由，惟原裁決處分既有上開瑕疵可
    指，自應由本院予以撤銷，仍以受處分人駕駛汽車有違反道
    路交通管理處罰條例第53條第1 項規定之駕車行經有燈光號
    誌管制之交岔路口闖紅燈之違規事實，依該條款、同條例第
    63條第1 項第3 款，及違反道路交通管理事件統一裁罰基準
    表之規定，科處異議人罰鍰4,500 元，並記違規點數3 點，
    以資適法。
據上論斷，應依道路交通案件處理辦法第20條，裁定如主文。
中    華    民    國    98    年    3     月    31    日
                  交通法庭  法  官  楊明佳
以上正本證明與原本無異
如不服本裁定應於送達後5日內向本院提出抗告狀
                            書記官  林金良
中    華    民    國    98    年    3     月    31    日


司法院資訊處製作；財團法人民間司法改革基金會備份。
